【裁判字號】    98,抗,105
【裁判日期】    980429
【裁判案由】    訴訟救助
【裁判全文】
臺灣高等法院高雄分院民事裁定           98年度抗字第105號
抗  告  人  乙○○
上列抗告人因與相對人甲○○間訴訟救助事件，對於民國98年3
月24日臺灣高雄地方法院97年度審救字第142 號所為裁定提起抗
告，本院裁定如下：
    主  文
原裁定廢棄。
相對人在原法院之聲請駁回。
抗告及聲請費用由相對人負擔。
    理  由
一、抗告意旨略以：甲○○名下高雄市新興區中正市場第二層房
    屋，位處鬧區，且為人潮聚集之處，現值驚人，並非僅如土
    地及建物謄本所標示之價值（新台幣）105 萬3700元而已，
    且由該建物得以設定5 筆抵押權，更徵其具有高額價值，且
    相對人已據此借貸金錢，該款項亦屬相對人財產之一部分，
    相對人並非無資力云云。
二、按當事人無資力支出訴訟費用者，法院應依聲請，以裁定准
    予訴訟救助。但顯無勝訴之望者，不在此限；又無資力支出
    訴訟費用之事由，應釋明之，民事訴訟法第107 條第1 項、
    第109 條第2 項分別定有明文。次按，當事人無資力支出訴
    訟費用者，固得聲請訴訟救助，然所謂無資力係指窘於生活
    ，且缺乏經濟信用者而言（參照最高法院43年台抗字第152
    號判例意旨）。坐落高雄市苓雅區○○○段4907建號即門牌
    ：高雄市光耀里中正市場，主要用途：商業用，登記日期：
    64年8 月23日，登記原因：第一次登記，層次面積：二層38
    2.25平方公尺、地下層382.25平方公尺、總面積764.50平方
    公尺，該建物所有權全部原屬相對人所有，於91年1 月16日
    將其應有部分二分之一信託登記予訴外人王清掌；又上開建
    物與坐落土地1513-5地號土地所有權全部，設定第一、二順
    位最高限額抵押權各480 萬元予高雄縣鳳山市農會（存續期
    間：76年12月17日至106 年12月16日）；上開建物與1513-5
    、1514 -18地號土地所有權全部，設定第三順位抵押權50 0
    萬元予自己（抵押債務人為抗告人，存續期間：85年6 月13
    日至85年9 月13日）；相對人於97年1 月25日將其上開抵押
    權十分之一讓與廖啟成；上開建物於91年1 月9 日又設定第
    4 順位抵押權300 萬元予王秀文（存續期間：91年1 月8 日
    至93年1 月8 日），有原審依職權調閱之建物登記公務謄本
    （建號全部）附卷（原審卷廿二至廿三頁）。上開建物於64
    年8 月23日完成第一次登記，相對人原擁有第二層及地下層
    面積共764.50平方公尺所有權全部，於91年1 月16日將所有
    權二分之一信託登記予王清掌，於97年1 月9 日再將其50 0
    萬元第三順位抵押權讓與十分之一予王秀文，而登記於相對
    人名義之建物（第二層）於64年8 月23日完成第一次登記迄
    96年尚價值105 萬3700元，其面積又達382.25平方公尺，且
    依建物謄本所載，足見上開建物之價值非小，且系爭建物整
    層樓均為相對人所有，又可供商業使用，參酌上開建物未遭
    稅捐機關或債權人聲請查封登記，而抵押權擔保金額非少，
    足見相對人有相當之信用、資力。且相對人並未提出任何財
    務資料以釋明其無資力，故抗告人主張相對人顯非無資力，
    核屬可採。原審准許相對人請求，尚有違誤。抗告意旨指摘
    原裁定不當，求予廢棄，為有理由，應由本院將原裁定廢棄
    ，駁回相對人之聲請。
四、據上論結，本件抗告為有理由，依民事訴訟法第495 條之1
    第1 項、第492 條、第95條、第78條，裁定如主文。
中    華    民    國    98    年    4     月    29    日
                            民事第六庭
                                審判長法官  許明進
                                法      官  徐文祥
                                法      官  李炫德
以上正本證明與原本無異。
如不服本裁定應於送達後10日內向本院提出再抗告狀（並按他造
當事人之人數附繕本），並繳納再抗告費新臺幣1,000 元。
再為抗告僅得以適用法規顯有錯誤為理由，並應委任律師為代理
人。
中    華    民    國    98    年    4     月    30    日
                                書  記  官  盧雅婷
附註：
抗告人之配偶、三親等內之血親、二親等內之姻親，或抗告人為
法人、中央或地方機關時，其所屬專任人員具有律師資格並經法
院認適當者，亦得為第三審代理人。
抗告人或其法定代理人具有律師資格者及前項情形，應於提起抗
告或委任時釋明之。


司法院資訊處製作；財團法人民間司法改革基金會備份。
